【裁判字號】    92,裁,676
【裁判日期】    920529
【裁判案由】    獎懲
【裁判全文】
最  高  行  政  法  院  裁  定                    九十二年度裁字第六七六號
    抗  告  人  乙○○
右抗告人因與相對人甲○○○○○○○間獎懲事件，對於中華民國九十一年四月三十
日臺北高等行政法院九十年度訴字第五七四八號裁定提起抗告，本院裁定如左︰
    主  文
抗告駁回。
抗告訴訟費用由抗告人負擔。
    理  由
一、按抗告法院認抗告為不合法或無理由者，應為駁回抗告之裁定，行政訴訟法第二
    百七十二條準用民事訴訟法第四百九十二條第一項定有明文。
二、本件抗告人不服相對人九十年四月二十七日（九○）敦行字第○三八三五號令記
    大過一次之處分，循序提起行政訴訟。原裁定以：本件相對人以抗告人與雇員陳
    瓊麗交往不當，行為不檢影響風紀為由，依陸海空軍懲罰法第八條第二款規定核
    予記大過一次懲罰並予調離主管職，核係主管機關對軍人之管理措施。又依陸海
    空軍懲罰法第十一條第二項規定，在一年內記大過三次者，軍官撤職；另依陸海
    空軍軍官士官服役條例第十五條所謂考核不適現役予以退伍者，依同條例施行細
    則第十一條第二項之規定，係指年度考績丙上以下或因個人因素一次受記大過二
    次以上懲罰，經考核不適服現役者而言。本件抗告人所受懲罰為記大過一次，核
    與應予撤職或予以退伍之要件並不相符。從而本件相對人所為懲罰並未改變抗告
    人之軍人身分關係，亦未影響其服公職之權利，依首開大法官解釋，自不許其以
    訴訟請求救濟。另調職部分，查軍人負有作戰任務，對軍令服從之義務，本件相
    對人對抗告人所為之調動，係屬於機關內部之職務管理措施，並非改變其軍人身
    分關係之不利益處分，依首開說明，亦不得提起行政訴訟。至司法院釋字第二九
    八號解釋係指「關於足以改變公務員身分或對於公務員有重大影響之懲戒處分，
    受處分人得向掌理懲戒事項之司法機關聲明不服，由該司法機關就原處分是否違
    法或不當加以審查，以資救濟。」，本件懲罰不足以改變抗告人軍人身分。另所
    稱司法院釋字第四八三號解釋，係就未受懲戒或處分之公務員調職立論，本件抗
    告人既受記大過一次處分，非屬該號解釋範疇。又所提司法院釋字第四五五號解
    釋所指之「年資採計」，更與本件無涉。遂認抗告人所訴各節均不足採，訴願決
    定以其係軍職人員之記大過及調職，屬上級機關就人事行政範圍所為事項，既未
    改變現役身分，亦未影響其服公職之權利，而為程序上不受理之決定，並無不合
    。適用行政訴訟法第一百零七條第一項第十款，司法院釋字第二四三、二六二、
    四三○號解釋，駁回抗告人之訴，核無不合。抗告意旨以依陸海空軍懲罰法第十
    一條規定，在一年內記大過三次者，軍官撤職。本案抗告人雖僅受記一大過處分
    ，然一年內倘累積各類處分達大過三次而遭撤職時，即實際上影響抗告人之身分
    關係云云。核屬假設之未發生事項，另主張經記大過者，二年內不得參加進修考
    試及報考轉任教官乙節，縱令非虛，亦均不足影響其現任軍官之身分。其執以指
    摘原裁定不當，求為廢棄，為無理由，應予駁回。
三、依行政訴訟法第二百七十二條、第一百零四條、民事訴訟法第四百九十二條第一
    項、第九十五條、第七十八條，裁定如主文。
中    華    民    國    九十二      年      五        月    二十九      日
                    最 高 行 政 法 院  第 四 庭
                                審 判 長 法  官      廖  政  雄
                                         法  官      趙  永  康
                                         法  官      林  清  祥
                                         法  官      鍾  耀  光
                                         法  官      姜  仁  脩
右  正  本  證  明  與  原  本  無  異
                                         法院書記官  彭  秀  玲
中    華    民    國    九十二      年      五        月    二十九      日


司法院資訊處製作；財團法人民間司法改革基金會備份。
